臺灣新北地方法院刑事判決
111年度易字第201號
公  訴  人  臺灣新北地方檢察署檢察官
被      告  張飛龍



上列被告因竊盜案件，經檢察官提起公訴（109年度偵字第14827
號），本院判決如下：
    主  文
張飛龍犯竊盜罪，處有期徒刑陸月，如易科罰金，以新臺幣壹仟
元折算壹日。未扣案之犯罪所得烤漆爐底座壹臺、烤漆爐燃燒機
壹臺、烤漆爐機器設備（內含鐵板鐵材、風機、角鐵焊成之鐵座
、C型鋼、熱交換器、格柵）貳臺均沒收。
    事  實
一、張飛龍獲悉友人吳德榮向林建發借用其親屬所有，位於新北
    市○○區○○里○○00號國防部電訊發展室後方土地（下稱本案土
    地）放置機器設備零件，竟意圖為自己不法之所有，基於竊
    盜之犯意，於民國108年11月25日上午，撥打電話聯繫不知
    情之黃郁恩（原名黃歆茹）前去本案土地收購鐵材，黃郁恩
    遂聯繫不知情之環保業者黃叁和、黃筠皓前去本案土地載運
    鐵材，黃叁和、黃筠皓再通知不知情之大貨車司機楊守成、
    柯周雲、王振星到場，楊守成遂駕駛車牌號碼000-00號大貨
    車，柯周雲則駕駛車牌號碼000-000號大貨車搭載王振星，
    於同日14時許，跟隨黃叁和、黃筠皓一同前往本案土地。張
    飛龍遂指示到場之黃叁和、黃筠皓、楊守成、柯周雲、王振
    星將吳德榮所有並放置在該處之烤漆爐底座1臺、烤漆爐燃
    燒機1臺，以及何順興所有並放置在該處之烤漆爐機器設備2
    臺（內含鐵板鐵材、風機、角鐵焊成之鐵座、C型鋼、熱交
    換器、格柵）之鐵材夾取至大貨車上載離現場，而以此方式
    竊取得手，並將上開鐵材變賣予黃叁合、黃筠皓獲利。嗣林
    建發於同日晚間發現吳德榮、何順興放置在本案土地之鐵材
    遭竊，報警處理，而循線查悉上情。
二、案經吳德榮、何順興訴由新北市政府警察局林口分局報告臺
    灣新北地方檢察署檢察官偵查後提起公訴。　　　
    理  由
壹、程序部分
　　被告以外之人於審判外之言詞或書面陳述，除法律有規定者
    外，不得作為證據；又被告以外之人於審判外之陳述，雖不
    符合同法第159條之1至第159條之4之規定，但經當事人於審
    判程序同意作為證據，法院審酌該言詞陳述或書面陳述作成
    時之情況，認為適當者，亦得為證據。當事人、代理人或辯
    護人於法院調查證據時，知有第159條第1項不得為證據之情
    形，而未於言詞辯論終結前聲明異議者，視為有前項之同意
    ，刑事訴訟法第159條第1項及第159條之5分別定有明文。本
    判決下列所引用被告張飛龍以外之人於審判外之陳述，被告
    於本院準備程序中表示同意有證據能力（見本院易字卷第11
    1頁），且迄至言詞辯論終結前亦未再聲明異議，本院審酌
    上揭證據資料製作時之情況，尚無違法不當及證明力明顯過
    低之瑕疵，亦認為以之作為證據應屬適當，揆諸前開規定，
    堪認有證據能力。至認定本案犯罪事實之非供述證據，查無
    違反法定程序取得之情，依刑事訴訟法第158條之4規定反面
    解釋，亦具證據能力。
貳、實體部分
一、訊據被告固坦承其有於108年11月25日上午聯繫證人黃郁恩
    前來本案土地收購鐵材，於同日14時許有指示到場之證人黃
    叁和、黃筠皓、楊守成、柯周雲、王振星將告訴人吳德榮及
    何順興所有並放置在該處之上開鐵材夾取至大貨車上載離現
    場，並將上開鐵材變賣予證人黃叁合、黃筠皓因而獲利等事
    實，惟矢口否認有何竊盜犯行，辯稱：吳德榮有同意我將上
    開鐵材變賣換錢等語。經查：
（一）被告知悉告訴人吳德榮向證人林建發借用本案土地放置機
      器設備零件，被告於108年11月25日上午，撥打電話聯繫
      證人黃郁恩前去本案土地收購鐵材，證人黃郁恩遂聯繫證
      人黃叁和、黃筠皓前去本案土地載運鐵材，證人黃叁和、
      黃筠皓再通知證人楊守成、柯周雲、王振星到場，證人楊
      守成遂駕駛車牌號碼000-00號大貨車，證人柯周雲則駕駛
      車牌號碼000-000號大貨車搭載證人王振星，於同日14時
      許，跟隨證人黃叁和、黃筠皓一同前往本案土地。被告遂
      指示到場之證人黃叁和、黃筠皓、楊守成、柯周雲、王振
      星將告訴人吳德榮所有並放置在該處之烤漆爐底座1臺、
      烤漆爐燃燒機1臺，以及告訴人何順興所有並放置在該處
      之烤漆爐機器設備2臺（內含鐵板鐵材、風機、角鐵焊成
      之鐵座、C型鋼、熱交換器、格柵）之鐵材夾取至大貨車
      上載離現場，並將上開鐵材變賣予證人黃叁合、黃筠皓獲
      利等事實，為被告所不爭執（見本院易字卷第111-112頁
      ），核與證人即告訴人吳德榮於警詢、偵查及審理中之證
      述、證人即告訴人何順興、證人林建發於警詢及偵查中之
      證述、證人即案發當日將被告載至本案土地之甘志陸於偵
      查中之證述、證人黃郁恩、黃叁和、黃筠皓、楊守成、柯
      周雲、王振星於警詢之證述、證人即回收業者蔡榮宗、張
      政順於警詢之證述情節大致相符（見偵卷第7-17、19-32
      、74-75、92-93、123-126、141-144頁、本院易字卷第12
      0-126頁），並有巨岡金屬有限公司過磅紀錄單、證人黃
      郁恩之手機通訊紀錄擷圖、證人黃郁恩與黃叁和之通訊軟
      體對話內容擷圖、烤漆爐機器讓渡書、照片、回收場現場
      照片、證人林建發與告訴人何順興之通訊軟體對話內容擷
      圖等件附卷可稽（見偵卷第33-36、133-137頁），此部分
      之事實，首堪認定。　
（二）查證人吳德榮於審理中證稱：被告於案發前有與我討論他
      想要變賣我放在本案土地的東西，因為當時被告面臨要入
      監執行需要錢，我也有意要給被告一筆錢，例如讓被告去
      收我的一筆約新臺幣（下同）12,000元的帳款，或是賣掉
      我的1臺空壓機，這樣約有10,000多元，但我當時有明確
      向被告說放在本案土地上有些東西不是我的，我只有底座
      和燃燒機放在那邊，加起來差不多只有1噸，價值大約6,0
      00元，不管是請車子或自己去載都不划算，根本不夠被告
      使用，之後被告去找林建發後回來找我，故意對我說本案
      土地沒有我的東西放在那邊，試圖激怒我，讓我在氣頭上
      叫被告將我放在本案土地上的東西載回來，但我從來沒有
      叫被告去載本案土地上的東西，也沒有叫被告去將土地上
      的鐵材變賣換錢，因為我除了價值6,000元的東西放在本
      案土地上外，其他東西都不是我的，這些我都有明確向被
      告說，被告之後請人去將本案土地上的鐵材載走完全沒有
      經過我的同意，其後林建發告訴我本案土地上的鐵材遭被
      告拿走，我才知道被告將放在本案土地上的鐵材拿去賣，
      被告也沒有回報我他賣多少錢，林建發報警後，被告消失
      了幾天，直到被告入監執行的前一天，被告才打電話跟我
      說他有將本案土地上的鐵材拿去賣；被告住在我那邊前後
      超過10年，我和被告間沒有仇恨等語（見本院易字卷第12
      0-126頁），核與其於警詢及偵查中之證述情節一致（見
      偵卷第92-93、111-112、144頁），並無明顯矛盾不符之
      處。是證人吳德榮於警詢、偵查及審理中明確證稱其從未
      同意或指使被告將放置在本案土地上的鐵材予以變賣等語
      ，衡酌證人吳德榮與被告相識超過10年，有提供場所供被
      告居住，甚至願意給予被告入監服刑所需費用，此為被告
      所是認（見本院易字卷第106、107、111頁、偵卷第86、1
      51-152頁），衡情證人吳德榮應無恣意捏虛不實之詞攀誣
      被告之動機；復且，被告所變賣之鐵材除證人吳德榮所有
      之烤漆爐底座、烤漆爐燃燒機各1臺外，另有告訴人何順
      興所有之烤漆爐機器設備2臺，此與證人吳德榮前揭證稱
      本案土地上放置之物品僅有底座、燃燒機各1臺為其所有
      外，其餘物品均非其所有，且因其所有之上開鐵材價值非
      高，因此不同意被告將本案土地上的東西予以變賣等情相
      吻合，而被告於準備程序中供稱：吳德榮沒有說他要分變
      賣鐵材的錢等語（見本院易字卷第108頁），衡情證人吳
      德榮應無甘冒犯罪之風險，同意被告將其自己無處分權之
      證人何順興所有物予以變賣，將變得款項供被告花用之可
      能。另證人甘志陸於偵查中證稱：案發後我有詢問吳德榮
      ，被告載走的東西是不是他的，他有跟我說不是，所以應
      該不是吳德榮指示被告去載鐵材，我也沒有聽到吳德榮叫
      被告去本案土地上載鐵材等語（見偵卷第142頁），亦足
      以補強證人吳德榮前揭證述之真實性，故證人吳德榮前開
      證述情節，當屬信實，應堪採認。
（三）被告雖以前揭情詞置辯，然被告先於偵查中供稱：吳德榮
      於案發前1個月打電話請我將鐵材拿去變賣等語（見偵卷
      第86頁），又於警詢時改稱：吳德榮是當面請我處理這批
      鐵材，打電話與我聯繫是詢問我將鐵材變賣獲得之金額等
      語（見偵卷第109頁），復於偵查中改稱：案發前1個禮拜
      ，在吳德榮位於五股區的工廠，吳德榮當面叫我去變賣本
      案土地上的鐵材等語（見偵卷第151頁），旋又改稱：當
      時因為我隔2天就要入監執行，吳德榮就叫我將鐵材拿去
      賣等語（見偵卷第152頁），於本院準備程序中則供稱：
      因為我隔天就要入監執行，吳德榮叫我將鐵材拿去變賣等
      語（見本院易字卷第106頁），是被告對於何時以及如何
      得到證人吳德榮之同意變賣本案土地上之鐵材，前後供述
      反覆不一。另被告於警詢及偵查中供稱：吳德榮有告訴我
      本案土地上的鐵材全部都是吳德榮所有等語（見偵卷第11
      0頁、151頁），核與其於本院準備程序中供稱：本案土地
      上有些東西是吳德榮的，也有東西是別人的，但我有辦法
      分辨哪些東西是吳德榮的，我也只有請人載走吳德榮的東
      西，林建發的東西像是手術台，我就沒有請人吊走等語未
      合（見本院易字卷第106、108頁），是被告前後供述不一
      ，已難遽信。
（四）又證人黃叁合、黃筠皓於警詢時一致證稱：被告有對我們
      說本案土地上的鐵材是他本人所有，並指示我們將鐵材載
      走等語明確（見偵卷第8、11頁），被告復於警詢時自承
      ：我有向到場載運鐵材的黃叁合等人表明烤漆爐機器設備
      2臺拆成的鐵材為我所有等語（見偵卷第5頁），此與被告
      前揭所辯其指示黃叁合等人自本案土地上載走之烤漆爐底
      座、烤漆爐燃燒機各1臺、烤漆爐機器設備2臺均為證人吳
      德榮所有已有不符，反亦可徵被告係以所有權人自居，將
      上開鐵材予以變賣、處分，其主觀上顯有不法所有意圖甚
      明。依上，被告確有於案發時、地竊取告訴人吳德榮所有
      之烤漆爐底座、烤漆爐燃燒機各1臺，以及告訴人何順興
      所有之烤漆爐機器設備2臺之事實，其主觀上具有不法所
      有意圖，堪以認定。　
（五）綜上所述，被告所辯核屬畏罪卸責之詞，均無可採。本案
      事證明確，被告前揭犯行洵堪認定，應依法論科。
二、論罪科刑　　　　　　　　　　
（一）核被告所為，係犯刑法第320條第1項之竊盜罪。　　　
（二）被告利用不知情之證人黃郁恩、黃叁和、黃筠皓、楊守成
      、柯周雲、王振星遂行上開犯行，為間接正犯。　
（三）被告構成累犯之事實及應加重其刑之事項，均應由檢察官
      主張並具體指出證明之方法後，經法院踐行調查、辯論程
      序，方得作為論以累犯及是否加重其刑之裁判基礎。倘檢
      察官未主張或具體指出證明方法時，可認檢察官並不認為
      被告構成累犯或有加重其刑予以延長矯正其惡性此一特別
      預防之必要，且為貫徹舉證責任之危險結果所當然，是法
      院不予調查，而未論以累犯或依累犯規定加重其刑，即難
      謂有應調查而不予調查之違法（最高法院110年度台上大
      字第5660號裁定意旨參照）。本案起訴書所載之被告前案
      紀錄，固有臺灣高等法院被告前案紀錄表在卷可稽，然檢
      察官並未就被告是否構成累犯之事實及應加重其刑之事項
      具體指出證明方法，依上開裁定意旨，本院自無從就此加
      重事項予以審究。然基於累犯資料本來即可以在刑法第57
      條第5款「犯罪行為人之品行」中予以負面評價，自仍得
      就被告等可能構成累犯之前科、素行資料，列為刑法第57
      條第5款所定「犯罪行為人之品行」之審酌事項。於此情
      形，該可能構成累犯之前科、素行資料即可列為量刑審酌
      事由，對被告所應負擔之罪責予以充分評價，附此敘明。
（四）爰審酌被告前有多次因竊盜案件經法院論罪科刑之前科，
　　　其於案發前之108年3月12日甫因竊盜前案有期徒刑執行完
      畢出監，有臺灣高等法院被告前案紀錄表在卷可憑，猶不
      思循正途賺取所需，恣意竊取告訴人放置在本案土地上之
      鐵材變賣而不勞而獲，所為侵害他人財產法益，亦危及社
      會治安，兼衡其犯後始終否認犯行，且未與告訴人達成調
      解並賠償告訴人損害之犯後態度，並斟酌其於本案竊取之
      財物種類及數量，暨其智識程度、犯罪動機、目的、手段
      、家庭經濟狀況等一切情狀，量處如主文所示之刑，並諭
      知易科罰金之折算標準。
三、被告為本件竊盜犯行之犯罪所得即烤漆爐底座1臺、烤漆爐
    燃燒機1臺、烤漆爐機器設備（內含鐵板鐵材、風機、角鐵
    焊成之鐵座、C型鋼、熱交換器、格柵）2臺，雖未經扣案，
    仍應依刑法第38條之1第1項前段、第3項之規定宣告沒收，
    並諭知於全部或一部不能沒收或不宜執行沒收時，追徵其價
    額。
據上論斷，應依刑事訴訟法第284條之1、第299條第1項前段，刑
法第320條第1項、第41條第1項前段、第38條之1第1項前段、第3
項，刑法施行法第1條之1第1項，判決如主文。 　　　
本案經檢察官何皓元提起公訴，檢察官林亭妤、張啓聰到庭執行
職務。
中　　華　　民　　國　　111 　年　　6 　　月　　17　　日
                  刑事第二十庭  法　官  黃園舒
上列正本證明與原本無異。
如不服本判決，應於送達後20日內敘明上訴理由，向本院提出上
訴狀，上訴於本院第二審合議庭 (應附繕本) 。其未敘述上訴理
由者，應於上訴期間屆滿後20日內向本院補提理由書「切勿逕送
上級法院」。
                                書記官  莊孟凱
中　　華　　民　　國　　111 　年　　6 　　月　　17　　日
附錄本案論罪科刑法條：
刑法第320條
意圖為自己或第三人不法之所有，而竊取他人之動產者，為竊盜
罪，處5年以下有期徒刑、拘役或50萬元以下罰金。
意圖為自己或第三人不法之利益，而竊佔他人之不動產者，依前
項之規定處斷。
前二項之未遂犯罰之。